【裁判字號】    98,抗,1090
【裁判日期】    980716
【裁判案由】    假扣押
【裁判全文】
臺灣高等法院民事裁定                  98年度抗字第1090號
抗  告  人    台灣章光一零一股份有限公司
法定代理人    乙○○
上列抗告人與華科貿易科技股份有限公司、甲○○間假扣押事件
，抗告人對於中華民國98年5月18日臺灣臺北地方法院98年度裁
全字第3595號裁定提起抗告，本院裁定如下：
    主  文
抗告駁回。
抗告訴訟費用由抗告人負擔。
    理  由
一、按「抗告法院為裁定前，應使債權人及債務人有陳述意見之
    機會。」民事訴訟法第528條第2項固有明文，然假扣押有防
    止債務人脫產之目的，法院於審理假扣押聲請時，自應顧及
    隱密性，觀諸強制執行法第132條第1項規定：「假扣押或假
    處分之執行，應於假扣押或假處分之裁定送達同時或送達前
    為之。」即明，此一隱密性之要求，於債權人對第一審法院
    駁回其假扣押聲請之裁定提起抗告之程序，亦應如此。而當
    事人就第一審法院關於假扣押之裁定所為抗告，有係債務人
    就第一審法院准許假扣押之聲請所為者，有係債權人就第一
    審法院駁回其假扣押之聲請所為者，於前者之情形因債權人
    已實施假扣押之查封，債務人無脫產之虞，假扣押程序之隱
    密性要求，已無必要，為保障雙方當事人之程序權，法院自
    應依前開第528條第2項規定，使債權人及債務人雙方就准許
    假扣押之裁定當否陳述意見。反之，於後者情形，因假扣押
    程序之隱密性仍有必要，若責令抗告法院仍應依前開第528
    條第2項之規定，使債務人有陳述意見之機會，無異責令抗
    告法院必須於假扣押裁定前即使債務人知悉債權人聲請假扣
    押之情事，顯非合理。參酌前開第528條第2項之立法，係參
    考日本民事保全法第41條、第29條有關債務人對准許假扣押
    之裁定為保全異議及保全抗告之規定，而非准許假扣押之即
    時抗告之規定（參閱司法院民事訴訟法研究修正資料彙編(八)
    ，第896頁、第1125頁），應解為上開第528條第2項之規定
    ，僅適用於前者，即第一審法院准許假扣押之聲請，由債務
    人提起抗告之情形。至於後者，即第一審法院駁回假扣押之
    聲請，由債權人提起抗告之程序，抗告法院是否使債務人有
    陳述意見之機會，仍應依一般裁定程序，由法院依其職權定
    之（民事訴訟法第234條參照），無前開第528條第2項之適
    用。本件原法院係駁回債權人即抗告人假扣押之聲請，本院
    審酌全案情節，認無使債務人即相對人華科貿易科技股份有
    限公司（下稱華科公司）及其法定代理人即相對人甲○○陳
    述意見之必要。又抗告人於原法院另聲請對張芳瑜、江倞儒
    之財產為假扣押，經原法院駁回其聲請後，未據抗告人聲明
    不服，本院無就該2人部分為審酌餘地，均先敘明。
二、本件抗告人主張：伊前於民國94年11月29日與相對人華科公
    司及相對人甲○○、原法院相對人即連帶保證人張芳瑜、江
    倞儒共同簽署經銷合約書，約定由相對人華科公司包銷伊公
    司所生產之商品，相對人華科公司應依約以支票支付貨款共
    新台幣（下同）312萬6000元（簽約當日兌現票面金額為12
    萬6000元之支票1紙，嗣逐月兌現票面金額為15萬元之支票
    共20紙），相對人華科公司並另簽發票面金額為300萬元之
    保證本票1紙，均須由相對人甲○○與張芳瑜二人於上開票
    據票面蓋章背書，保證本票於華科公司貨款付清、支票款全
    部兌現後及合約義務履行完畢後歸還，該經銷合約即終止。
    詎相對人故意阻擾履約，並就上開部分貨款支票聲請假處分
    ，且起訴請求返還上開支票，該訴訟今相繼遭臺灣板橋地方
    法院及本院駁回其訴（臺灣板橋地方法院95年度重訴字第49
    7號、本院97年度重上字第119號）。相對人華科公司既簽發
    上開貨款支票、相對人甲○○則於上開支票背書，自應負連
    帶責任，惟恐相對人於判決確定前恣意出脫財產，規避債務
    ，伊債權將有不能強制執行之虞，爰依民事訴訟法第522條
    及第523條之規定，聲請准予提供擔保，就相對人所有財產
    ，每人於50萬元之範圍各別予以假扣押等語，並於原法院提
    出章光10 1經銷合約書、支票影本及上開返還支票等事件判
    決書（見原法院卷，4至42頁），及於本院提出中和連城路
    郵局95年2月6日第46號存證信函、95年3月3日第97號存證信
    函及退票理由單等件為證（見本院卷，7至12頁）。
三、按債權人就金錢請求或得易為金錢請求之請求，欲保全強制
    執行者，固得聲請假扣押，但非有日後不能強制執行或甚難
    執行之虞者，不得為之，且債權人就請求及假扣押之原因，
    應釋明之，該釋明如有不足，而債權人陳明願供擔保或法院
    認為適當者，法院得定相當之擔保，命供擔保後為假扣押，
    此觀民事訴訟法第522條第1項、第523條第1項及第526條第1
    項、第2項之規定即明。參諸該第526條第2項規定，係於92
    年2月7日修正民事訴訟法時將原規定之「債權人雖未為前項
    釋明，如就債務人所應受之損害已供法院所定之擔保者，得
    命假扣押」，修正為現行規定，即見債權人聲請假扣押，仍
    應先釋明至使法院信其請求及假扣押之原因大致為適當始可
    。僅於其釋明不足時，法院為補強計，始得命供擔保（該條
    項立法理由參照）。查抗告人主張相對人華科公司違反合約
    ，應負賠償責任，相對人甲○○則於支票背書，應負連帶責
    任，固據提出前開合約書、支票影本等為證，惟上開文件僅
    釋明抗告人對相對人有違約金之請求權，至於不對相對人之
    財產為假扣押，日後有不能強制執行或恐難執行之虞，則全
    無釋明，尚難認抗告人已就本件假扣押所保全之請求及假扣
    押原因為釋明，原法院駁回抗告人之聲請，核無違誤，抗告
    意旨指摘原裁定不當，聲明廢棄，為無理由，應駁回其抗告
    。又駁回假扣押聲請之裁定並無既判力，若債權人另為相當
    釋明，仍可重新聲請，併此敘明。
四、據上論結，本件抗告為無理由。爰裁定如主文。
中    華    民    國    98    年    7    月    16    日
                    民事第七庭
                        審判長法  官  鄭三源
                              法  官  王聖惠
                              法  官  呂太郎
正本係照原本作成。
不得再抗告。
中    華    民    國    98    年    7     月    20    日
                              書記官  黃千鶴


司法院資訊處製作；財團法人民間司法改革基金會備份。
